【裁判字號】    90,上易,2451
【裁判日期】    900822
【裁判案由】    違反公司法
【裁判全文】
臺灣高等法院刑事判決                            九十年度上易字第二四五一號
    上  訴  人  甲○○
    即  被  告
右列被告因違反公司法案件，不服臺灣臺北地方法院八十八年度易字第九五九號，中
華民國九十年五月十七日第一審判決（起訴案號：臺灣臺北地方檢察署八十年度偵續
字第三八三號），提起上訴，本院判決如左：
    主  文
上訴駁回。
    事實及理由
一構成犯罪之事實：
  甲○○於民國八十四年十一月十日至八十五年四月一日間，擔任高雄市○○○路三
  一五號四樓之一碩大通訊有限公司董事長，與已滿十八歲該公司總經理陳俊發、副
  總經理張楹森、臺北分公司經理林理文、基隆地區代理商瞿秋生合謀，在臺北市、
  臺北縣、基隆市等地，募集不特定人加盟，架設ＣＴ－２基地臺，共同經營該公司
  登記範圍以外之無線電話電信業務，因而違反公司法第十五條第一項之規定。
二程序上之判斷：
  (一)被告經合法傳喚，無正當理由不到庭，不待其陳述，逕為判決。
  (二)檢察官第一審起訴，另指上訴人於八十四年十月廿三日至同年十一月九日間，亦
    曾本於碩大通訊有限公司之負責人地位，以同上手法，違法經營該公司登記範圍
    以外之ＣＴ－２無線電話業務，請求與前述犯行一併論罪。經查：上訴人於八十
    三年五月至十月十四日間，另曾基於碩大通訊有限公司董事長身分，在臺北、臺
    中、臺南、高雄、桃園、嘉義等地，經營登記範圍以外之同類無線電話電信業務
    ，經臺灣高雄地方法院於八十四年十一月九日判處違反公司法罪刑（八十四年度
    訴字第一一○三號），嗣經撤回第二審上訴，於八十六年四月十二日確定。本案
    公訴事實關於前案最後事實審宣判期日以前發生部分，與前案論罪科刑之犯罪行
    為態樣相同，目的皆在違反登記規定而為碩大通訊有限公司謀取不正當之營業利
    益，顯然仍係承前犯意而為之，應認屬於同一案件。此部分起訴事實，應為前案
    判決效力所及，無從更為實體上之罪刑判斷。
三認定犯罪事實所憑之證據及理由：
  (一)上訴人在原審坦承：曾於前述時、地，在與陳俊發等人共同負責碩大通訊有限公
    司業務期間，募集不特定客戶加盟，從事ＣＴ－２基地臺之架設及經營。
  (二)前項自白，與證人陳俊發在原審之陳述互核相符。
  (三)碩大通訊有限公司登記營業項目，限於下列產品之研發、設計、生產、買賣、進
    出口貿易按裝承包及維修保養：1.無線通訊器材、電話器材業務，2.電腦主機及
    周邊設備業務，3.電腦軟體設計業務，4.打卡鐘業務，5.自動化監控系統業務，
    6.智慧型大樓中央監控業務，7.閉路電視監控器材、電子防盜器材、檢測器材業
    務，8.辦公室自動化設備業務，9.微電腦控制軟體系統業務，10.電子電路板設計
    買賣業務，11.前述各項系統設備按裝保養業務，12.前述各項國內外廠商產品之代
    理報價投標業務及提供公眾使用服務，並不包括ＣＴ－２電信業務之經營，有公
    司執照影本在卷可憑。
  (四)以上供述資料，並有卷附上大電信ＣＴ－２基地臺盟加盟合約書可為佐證。
四對於被告辯解之判斷：
  (一)上訴人在原審否認犯罪，辯稱：本案ＣＴ－２基地臺業務，係與合法登記經營該
    類行動電話業務之伯員電訊股份有限公司、仕集電訊股份有限公司締約，經該二
    公司授權，單純從事邀集客戶加盟或代理基地臺及手機買賣，未逾公司登記營業
    項目。
  (二)惟查：依據卷附被告代表碩大通訊有限公司與瞿秋生簽訂之ＣＴ－２基隆區代理
    合約書所載，經營範圍包括由代理商實施手機燒碼、配合碩大電訊有限公司收取
    費用（第九條），所附ＣＴ－２基地台聯合經營事項，亦就經營基地台利得及介
    紹加盟基地台利得分別約定甚詳。再就卷附ＣＴ－２基地臺加盟合約書之內容觀
    察，其序文部分記載「委任經營ＣＴ─２基地台」、第二條「裝置基地台」、第
    三條「營業後甲方負責向客戶收取電話費」，在在均屬電信業務之經營，而非單
    純從事基地臺或手機之買賣、按裝業務。原審為期慎重，復將前述契約送請交通
    部電信總局表示意見，亦認事涉基地臺架設與手機門號等通信業務之經營（見該
    局九十年四月四日電信公九十字第五○二○九二－○號函），與碩大通訊有限公
    司登記經營之無線電通訊器、電話器材研發、設計、生產、買賣、進出口貿易、
    按裝承包及維修保養業務不能相提並論。
  (三)前述ＣＴ－２基地臺加盟合約書，均係碩大通訊有限公司與客戶簽訂，舉凡委任
    客戶經營及有關基地臺之裝置、收費、利益分配等事項，俱係以該公司自己名義
    而為承諾履行，並無片言隻字表明係為伯員電訊股份有限公司或仕集電訊股份有
    限公司利益而締約，顯係對外以業務經營主體自居。無論其與伯員電訊股份有限
    公司、仕集電訊股份有限公司間有何內部約定，皆僅屬獲取公司營業資源之作為
    ，不影響於其違法經營電信業事實之認定。
五論罪科刑之理由：
  (一)上訴人所為，觸犯公司法第十五條第三項之罪。
  (二)本案犯罪完成後，公司法於八十六年六月廿五日修正公布，除將第十五條所定罰
    金貨幣單位由銀元五萬元變更為新臺幣十五萬元外，其餘刑種、刑度不變，適用
    現行法對於上訴人既無不利，自應據以裁判。
  (三)上訴人與已滿十八歲之碩大通訊有限公司總經理陳俊發、副總經理張楹森、臺北
    分公司經理林理文、基隆地區代理商瞿秋生合謀，共同從事本案犯行，其中陳俊
    發、張楹森、林理文依法同具公司負責人身分，而瞿秋生雖非該公司之法定負責
    人而與公司負責人締約，經其授權而共同實施違法營業之犯罪行為，皆應論以共
    同正犯。
  (四)原審依據上罪名予以論科，就前述另案判決效力所及部分之起訴事實，則因檢察
    官既依實質一罪關係訴請處斷，在理由項下說明不另諭知免訴之旨，認事、用法
    均無違誤。上訴人前於八十三年間，亦曾從事同類犯行，業經判處有期徒刑六月
    、併科罰金五萬元，已如前述，本案係於前案宣判後不思悔改賡續犯罪，就其惡
    性而論，本非不得重懲，原判決僅量處罰金新臺幣十二萬元，固屬稍嫌輕縱，但
    本案既係專為被告利益提起上訴，且原判決適用法律核無錯誤，有如前述，依據
    刑事訴訟法第三百七十條前段規定，仍應維持。上訴論旨仍執己見，就業經原判
    決詳予核駁事項，任意指摘判斷不當，請求撤銷改判，為無理由，應予駁回。
六適用之法律：刑事訴訟法第三百六十八條、第三百七十一條。
中    華    民    國      九十      年      八      月      廿二      日
                                  審判長法  官  葉  麗  霞
                                        法  官  余  來  炎
                                        法  官  林  勤  綱
右正本證明與原本無異。
不得上訴。
                                        書記官  鐘  麗  芳
中    華    民    國      九十      年      八      月      廿二      日
附錄本案論罪科刑法條全文
公司法第十五條第三項：
公司負責人違反前二項規定時，各處一年以下有期徒刑、拘役或科或併科新臺幣十五
萬元以下罰金，並賠償公司因此所受之損害。


司法院資訊處製作；財團法人民間司法改革基金會備份。
